【裁判字號】    92,交抗,236
【裁判日期】    920321
【裁判案由】    違反道路交通管理處罰條例
【裁判全文】
臺灣高等法院刑事裁定                            九十二年度交抗字第二三六號
    抗告人即
    受處分人    甲○○
右抗告人因違反道路交通管理處罰條例案件，不服台灣士林地方法院中華民國九十二
年一月二十一日裁定（九十一年度交聲字第一二八五號），提起抗告，本院裁定如左
：
    主  文
抗告駁回。
    理  由
一、本件抗告意旨略以：抗告人業於抗告狀內繪圖說明舉發當時之情狀，若抗告人有
    闖紅燈之故意，豈有時間查看當時狀況並記下繪之；又每個人之性格不同，故抗
    告人會因左方車輛發生事故，受驚嚇而闖紅燈，與他人之反應並不相同；另抗告
    人於員警舉發當時係以低速駕駛機車，此足以證明抗告人非故意闖紅燈；又員警
    於攔停抗告人後即離開，並未告知抗告人等待時間，且抗告人身處車陣中無法詢
    問員警，始自行離去，無如原審裁定意旨所言逃逸之情形，為此提起抗告云云。
二、按汽車駕駛人，行經有燈光號誌管制之交岔路口闖紅燈者，處新台幣 (下同)一
    千八百元以上以上五千四百元以下罰鍰，而汽車駕駛人，駕駛汽車有違反本條例
    之行為，經交通勤務警察或依法令執行交通稽查任務人員制止時，不聽制止或拒
    絕停車接受稽查而逃逸者，除按各該條規定處罰外，處三千元以上六千元以下罰
    鍰。道路交通管理處罰條例第五十三條、第六十條第一項定有明文，且汽車駕駛
    人駕駛汽車違反道路交通管理處罰條例第五十三條、第六十條第一項規定者，除
    應依該條所規定之罰鍰處罰外，並應予分別記違規點數三點、一點，同條例第六
    十三條第一項第三款、第一款亦有規定。
三、本件抗告人即異議人甲○○於民國九十一年十月十三日十七時三十分許，騎乘車
    號ＥＡＣ－三０一號輕型機車，行經臺北市○○路、至善路設有燈光號誌管制之
    交岔路口，明知其行進方向之燈光號誌係禁止通行之紅燈號誌，仍闖紅燈欲右轉
    ，為臺北市政府警察局士林分局交通分隊警員發現後，示意其停車接受稽查，抗
    告人仍不停車而駛離，員警乃依法逕行以抗告人有違反行為時道路交通管理處罰
    條例第五十三條、第六十條第一項之規定掣單舉發。抗告人於收受違反道路交通
    管理事件通知單（下稱舉發通知單），於應到案日期後始向原處分機關申訴，原
    處分機關函請舉發機關調查結果，仍認抗告人有上開違規行為，乃依道路交通管
    理處罰條例第五十三條、第六十條第一項、第六十三條第一項第一、三款之規定
    於九十一年十一月二十七日逕行依違反道路交通事件統一裁罰基準及處理細則第
    二條所定之裁罰基準，裁處異議人罰鍰共計四千八百元，並記違規點數共四點。
三、異議意旨固不否認有於右開時、地闖越紅燈右轉之事實，惟矢口否認有何違規行
    為，辯稱：我本來是停車等紅燈，但因為看到左方有一機車騎士與計程車發生事
    故，所以受到驚嚇，才會闖紅燈，而於闖紅燈後，我隨即停車，並沒有不停而加
    速離去云云，然經查：
(一)抗告人確實有於前揭時地闖越紅燈違規右轉等情，業據臺北市政府警察局士林分
    局 (下稱士林分局)向舉發員警調查後以北市警士分交字第０九一六四七０九八
    ００號函覆原處分機關調查屬實，且為抗告人異議意旨所自承。抗告人以：係因
    左方車輛發生事故，受驚嚇才會闖紅燈置辯，但查抗告人違規當日，違規地點並
    無車輛肇事之紀錄，亦據舉發機關士林分局於前揭函內調查明確，則本件，抗告
    人當係基於自己之意思決定，而為闖越紅燈右轉之違規行為，客觀上，並無任何
    不得不違反規定之情狀當可認定。
(二)按道路交通管理處罰條例第六十條第一項所定駕駛人有違反本條例之行為，拒絕
    停車接受稽查而逃逸之規定，由規範目的以觀，並不以駕駛人從未停車即行駛離
    為限，即便經攔檢停車後，後來復又再行將車輛駛離，致使勤務警察無法稽查者
    ，亦屬之。查本件抗告人於紅燈右轉後，並經執勤員警鳴笛攔停，然後又加速駛
    離等情，亦業經士林分局調查屬實，並以前揭函覆原處分機關在卷。且參諸抗告
    人異議意旨亦自承：當時有一位交通警察要我停車，我就停車，警員並說要查看
    我的行照、駕照，我正在拿，警察突然離開，我以為沒事就駛離等語及抗告人前
    向原處分機關申訴之陳述書所陳：警員叫我拿出證件，我依吩咐拿出，但該員警
    先離開似乎處理其他的交通事故等語可知，當時，員警確實已經攔停抗告人，抗
    告人亦已經知道員警即將對其稽查，僅因另有其他案件處理暫時離開，依常理自
    應停留原地，或上前詢問員警其是否可以自行離開，然均不為此圖，逕行將車駛
    離，當有拒絕稽查而逃逸之主觀意思甚明，其所辯：警察暫時離開，以為沒事才
    駛離云云，無非卸責之詞，不足採信。本件事證明確，抗告人違規行為足堪認定
    。
四、原審因認原處分機關依道路交通管理處罰條例第五十三條、第六十條第一項第六
    十三條第一項第一、三款及違反道路交通管理事件統一裁罰基準及處理細則第二
    條所定之裁罰標準表規定，裁處抗告人四千八百元罰鍰，並記違規點數四點，核
    無違誤，乃裁定駁回抗告人在原審之異議，經核原裁定認事用法，尚無違誤。抗
    告人仍執前詞指摘原裁定不當，為無理由，應予駁回。
據上論結，應依道路交通管理處罰條例第八十九條，刑事訴訟法第四百十二條，裁定
如主文。
中    華    民    國      九十二    年      三        月    二十一      日
                              臺灣高等法院交通法庭
                                  審判長法  官  陳  祐  治
                                        法  官  王  炳  梁
                                        法  官  楊  炳  禎
右正本證明與原本無異。
不得再抗告。
                                        書記官  廖  素  花
中    華    民    國      九十二    年      三        月    二十七      日


司法院資訊處製作；財團法人民間司法改革基金會備份。
